臺灣高等法院刑事判決　　　　　　　　 96年度上易字第973號
上　訴　人
即　被　告　甲○
選任辯護人　徐克銘律師
　　　　　　洪大植律師
上列上訴人因侵占案件，不服臺灣板橋地方法院95年度易字第84
1號，中華民國96年3月23日第一審判決（起訴案號：臺灣板橋地
方法院檢察署95年度偵緝字第111號），提起上訴，本院判決如
下：
    主  文
上訴駁回。
甲○緩刑伍年。
    事  實
一、甲○係受僱於臺北市○○路237巷10弄33號乙○○經營之「
    一流男仕西服」工作室，負責產品銷售、代收貨款等業務，
    為從事業務之人。詎其竟基於意圖為自己不法所有之概括犯
    意，利用代收貨款之機會，自民國93年3月2日起至同年8月
    31 日止間，將其自臺南、新竹、板橋、中壢、臺北市內湖
    區、桃園、土城、臺中、高雄、員林等地區收取持有之客戶
    貨款合計新臺幣（下同）39萬3250元，侵占入己，挪供己用
    。其後經乙○○查悉，僅以其薪資扣抵償還，仍令其負責相
    同業務，詎其仍不知悔悟，續承上開概括犯意，復自93年9
    月17 日起至94年4月26日止間，將其自臺南、高雄、新竹、
    中壢、臺北市、嘉義、板橋、龍潭、臺中等地區收取持有之
    客戶貨款合計69萬1800元，侵占挪供己用，嗣經客戶查詢，
    乙○○始查悉上情，總計侵占金額為108萬5050元。
二、案經乙○○訴由臺灣板橋地方法院檢察署檢察官偵查起訴。
    理  由
一、按除被告所犯為死刑、無期徒刑、最輕本刑為三年以上有期
    徒刑之罪或高等法院管轄第一審案件者外，於第一次審判期
    日前之準備程序進行中，被告先就被訴事實為有罪之陳述時
    ，審判長得告知被告簡式審判程序之旨，並聽取當事人、代
    理人、辯護人及輔佐人之意見後，裁定進行簡式審判程序，
    刑事訴訟法第273 條之1 第1 項定有明文。經核本件被告甲
    ○所犯係死刑、無期徒刑、最輕本刑為三年以上有期徒刑以
    外之罪，其於準備程序中就被訴事實為有罪之陳述，經法官
    告知簡式審判程序之旨，並聽取公訴人、被告及辯護人之意
    見後，本院爰依首揭規定，合議裁定進行簡式審判程序，合
    先敘明。
二、上揭事實，業據上訴人即被告甲○自白不諱，核與告訴人乙
    ○○之指訴、證人劉文祺、洪晨瑩、廖春琴等人於偵查中之
    證述情節相合，且有告訴人提出之侵占貨款明細表1份、送
    貨單2紙、付款簽收簿1紙、現金支出傳票6紙、免用統一發
    票收據1紙、支出證明單1紙、被告簽立之債務清償契約書1
    份、本票1紙等存卷可佐，被告自白應符真實而得確信，是
    本件犯罪事實，臻為明確，被告犯行洵堪認定，應依法論科
    。
三、查被告行為後，刑法於94年2月2日修正公布，95年7月1日施
    行。按行為後法律有變更者，適用行為時之法律，但行為後
    之法律有利於行為人者，適用最有利於行為人之法律，現行
    刑法第2條第1項訂有明文。此條規定係規範行為後法律變更
    所生新舊法律比較適用之準據法，本身尚無比較新舊法之問
    題，應一律適用裁判時之現行刑法第2條規定以決定適用之
    刑罰法律。又本次刑法修正之比較新舊法，應就罪刑有關之
    共犯、未遂犯、想像競合犯、牽連犯、連續犯、結合犯，以
    及累犯加重、自首減輕暨其他法定加減原因（如身分加減）
    與加減例等一切情形，綜其全部罪刑之結果而為比較（最高
    法院95年5月23日著有95年度第8次刑庭會議決議參照）。經
    查：
 (一)連續犯：修正前刑法第56條連續犯之規定，於本次修正後業
   已刪除，本件被告多次販賣第一級毒品之犯行，依新法各該
   多次行為均各應分論併罰，而不得再依舊法連續犯之規定論
   以一罪並加重其刑至二分之一，是修正後之規定並非較有利
   於被告。
 (二)罰金：修正前刑法第33條第5款原規定：「罰金：（銀元）1
   元以上」，復依罰金罰鍰提高標準條例第1條前段規定提高為
   10 倍，折算新臺幣為30元；於本次修正後刑法第33條第5款
   規定：「罰金：新臺幣1千元以上，以百元計算之」，是修正
   後之規定並非較有利於被告。
 (三)綜上，揆諸前揭最高法院決議及修正後刑法第2條第1項前段
   之規定，綜合本件被告全部罪刑之結果而為比較，被告行為
   後修正之刑法並非較有利於被告，本件應適用被告行為時即
   修正前刑法之相關規定。
四、核被告所為，係犯刑法第336條第2項之業務侵占罪。其多次
    業務侵占行為，時間緊接，所犯罪名相同，顯係基於概括之
    犯意反覆為之，為連續犯以一罪論，並加重其刑。原審審酌
    被告之素行、犯罪之動機、方法、所獲不法利益之數額、對
    告訴人所生危害、犯罪後坦承之態度等一切情狀，依刑法第
    2條第1項前段、修正前之刑法第56條、刑法第336條第2項，
    罰金罰鍰提高標準條例第1條前段，量處有期徒刑十月。認
    事用法及量刑，核無不合，被告上訴指摘原判決量刑過重，
    雖無理由，應予駁回。惟被告未曾受有期徒刑以上刑之宣告
    ，有其前科紀錄在卷可稽，斟酌本件其一時貪念誤罹刑章，
    已與被害人和解，賠償損害，有和解契約書在卷可佐，經上
    刑之宣告後，應知警惕而無再犯之虞，本院認暫不執行其刑
    為當，爰併宣告緩刑五年，用啟自新。
據上論斷，應依刑事訴訟法第368條、刑法第74條第1項第1款，
判決如主文。
本案經檢察官賴俊雄到庭執行職務。
中　　華　　民　　國　　96　　年　　6 　　月　　12　　日
　　　　　　　　　刑事第十六庭  審判長法　官  葉騰瑞
　　　　　　　　　　　　　　　　　    法　官  吳鴻章
　　　　　　　 　 　　　　　　　　　　法　官  楊貴雄
以上正本證明與原本無異。
不得上訴。
                                      書記官  林淑貞
中　　華　　民　　國　　96　　年　　6 　　月　　12　　日
附錄：本案論罪科刑法條全文
中華民國刑法第336條第2項
對於業務上所持有之物，犯前條第1項之罪者，處6月以上5年以
下有期徒刑，得併科3千元以下罰金。
